臺灣新竹地方法院民事裁定  
110年度監宣字第368號
聲  請  人  戴天賜  
相  對  人  戴辰霖  
                      居新竹縣○○鎮○○路00號（臺大竹東分院精神科病房）
關  係  人  楊淑瑛  
上列聲請人聲請指定輔助人執行職務範圍事件，本院裁定如下：
    主  文
受輔助宣告人戴辰霖申辦身分證、健保卡、印鑑證明、金融機構
開戶、為金（價）額在新臺幣參仟元以上之法律行為，均應經輔
助人戴天賜同意。
聲請程序費用由受輔助宣告人負擔。
    理  由
一、聲請意旨略以：相對人前經本院以105年度監宣字第243號裁
    定宣告為受輔助宣告之人，並選定聲請人為其輔助人。因相
    對人在民國110年10月21日自行拿健保卡補辦身分證後，簽
    發本票向地下錢莊借貸，本票上記載之金額與其實際取得之
    金額落差甚大，顯見其金錢管理不當，為避免其蒙受損失，
    爰依法聲請指定受輔助宣告之人申辦身分證、健保卡、印鑑
    證明、金融機構開戶、為金（價）額在新臺幣（下同）3,00
    0元以上之法律行為，均應經輔助人同意等語。
二、按受輔助宣告之人為下列行為時，應經輔助人同意。但純獲
    法律上利益，或依其年齡及身分、日常生活所必需者，不在
    此限：㈠為獨資、合夥營業或為法人之負責人。㈡為消費借貸
    、消費寄託、保證、贈與或信託。㈢為訴訟行為。㈣為和解、
    調解、調處或簽訂仲裁契約。㈤為不動產、船舶、航空器、
    汽車或其他重要財產之處分、設定負擔、賣賣、租賃或借貸
    。㈥為遺產分割、遺贈、拋棄繼承權或其他相關權利。㈦法院
    依前條聲請權人或輔助人之聲請，所指定之其他行為，民法
    第15條之2第1項明文規定。故非民法第15條之2第1項前6款
    所列之行為，為保護受輔助宣告之人，聲請權人或輔助人，
    得依同條項第7款規定，聲請法院指定第1項前6款以外之特
    定行為，亦須經輔助人同意。
三、經查，相對人因情感性精神症，前經本院105年度監宣字第2
    43號裁定宣告為受輔助宣告之人，並選定聲請人為其輔助人
    ，且指定相對人除民法第15條之2第1項第1至6款所定事項外
    ，其簽發本票之行為亦須經輔助人同意等情，業據本院調閱
    上開卷證資料，查核無訛。聲請人主張相對人受輔助宣告後
    精神狀態不穩，多次住院，相對人之身分證雖為輔助人所保
    管，相對人即以健保卡補辦身分證並簽發本票向地下錢莊借
    錢，卻無法明確說明借款之原因及用途等情，業據聲請人到
    庭供陳明確。本院審酌於本院105年度監宣字第243號事件中
    ，相對人因罹患情感性精神症，認知及判斷能力有部分退化
    ，且當時即有買東西不考慮自身情況、購買汽車卻無能力付
    款等情況，相對人於受輔助宣告後，復有持健保卡補辦身分
    證以向地下錢莊借款之情，對於借款之原因及用途卻無法說
    明，足見相對人對於金錢管理不佳，易受他人利用或影響，
    對消費之自我辨識、控制能力確有不足，為維護受輔助宣告
    人權益，聲請人聲請指定相對人申辦身分證、健保卡、印鑑
    證明、金融機構開戶、為金（價）額在3,000元以上之法律
    行為，均應經輔助人同意，確有必要。從而，本件聲請為有
    理由，應予准許。
四、依家事事件法第177條第2項、第164條第2項，裁定如主文。
     
中　　華　　民　　國　　110 　年　　12　　月　　14　　日
               　 家事法庭  法　官　林宗穎
以上正本係照原本作成。
如對本裁定抗告，須於裁定送達後10日之不變期間內，向本院提
出抗告狀，並繳納抗告費新臺幣1,000元。
中　　華　　民　　國　　110 　年　　12　　月　　14　　日
                            書記官  嚴翠意